臺灣高等法院臺南分院刑事判決　　　　　九十三年度上更(一)字第一三七號　　Ｇ
　　　上　訴　人　臺灣嘉義地方法院檢察署檢察官
　　　被　　　告　乙　○　○
　　　選任辯護人　林　芳　榮
右上訴人因被告毒品危害防制條例等案件，不服臺灣嘉義地方法院九十二年度訴緝字
第一六號中華民國九十二年八月十五日第一審判決（起訴案號：臺灣嘉義地方法院檢
察署九十年度偵字第五八一六號），提起上訴（販賣第二級毒品部分），判決後經最
高法院發回更審，本院判決如左：
      主      文
上訴駁回。
      理      由
一、公訴意旨另以：乙○○（另涉連續轉讓第二級毒品罪，經原審判處有期徒刑一年
    二月確定）基於販賣毒品之概括犯意，連續多次分別以每顆新臺幣（下同）四百
    元及七百元之代價，販賣第二級毒品搖頭丸及第三級毒品Ｋ藥丸等予綽號「珍」
    、「老迪」及「肉圓」等不詳姓名年籍之人，而將其數量及金額記錄於帳冊中。
    嗣少年曾心怡於九十年九月六日零時三十分，在嘉義市○○街與新生路口，為警
    查獲持有搖頭丸一顆，警方依少年曾欣怡之供述，於同日凌晨四時四十分許，在
    上開乙○○租住處，查獲乙○○與少年許雅媚共處一室，並扣得第二級毒品搖頭
    丸二十八顆、第三級毒品Ｋ藥丸三十八顆及帳冊一本等物。因認被告涉犯毒品危
    害防制條例第四條第二項販賣第二級毒品搖頭丸罪嫌云云。
二、按犯罪事實應依證據認定之，無證據不得認定其犯罪事實；又不能證明被告犯罪
    者，應諭知無罪之判決，刑事訴訟法第一百五十四條第二項、第三百零一條第一
    項分別定有明文。又事實之認定，應憑證據，如未能發現相當證據，或證據不足
    以證明，自不能以推測或擬制之方法，為裁判基礎；又無論直接或間接證據，其
    為訴訟上之證明，須於通常一般之人均不致有所懷疑，而得確信其為真實之程度
    者，始得據為有罪之認定，若其關於被告是否犯罪之證明未能達此程度，而有合
    理懷疑之存在，致使無從形成有罪之確信，根據「罪證有疑，利於被告」之證據
    法則，即不得遽為不利於被告之認定（最高法院四十年臺上字第八六號、七十六
    年台上字第四九八六號判例可資參照）。
三、公訴人認被告涉有右揭販賣第二級毒品罪嫌，無非係以少年許雅媚、曾欣怡警訊
    供述及扣案之帳冊、搖頭丸及Ｋ藥丸，與被告未能舉證以證明其所辯屬實，為其
    所憑論據。訊之被告堅決否認有販賣搖頭丸之犯行，辯稱：帳冊上記載之代號可
    從網路查出，伊會記載「衣，褲，大褲」是方便販賣哨子、螢光棒的代號，「衣
    」是電子螢光棒代號，「褲」是小哨子的代號有二個洞，大褲是代表大的哨子有
    三個洞，伊係從九十年八月於夜間在嘉義市區之ＫＴＶ外擺攤販賣，只擺攤一、
    二個月而已，並無販賣上開毒品予他人云云。
四、經查：
  (一)證人許雅媚於警訊時陳稱：搖頭丸及Ｋ藥丸是乙○○拿給伊施用，但沒有現金交
    易，乙○○要伊替其銷售為交換條件，須伊替其銷售，乙○○始會拿搖頭丸及Ｋ
    藥丸供伊施用，伊替乙○○銷售搖頭丸有五次十顆、Ｋ藥丸二次二顆計十二顆，
    銷售時間、地點已忘記，最後一次是九十年九月三日下午二時四十分許，在嘉義
    市○○路「歌神ＫＴＶ」賣予綽號「阿迪」，伊不知道「阿迪」之真實年籍資料
    ，都是「阿迪」打電話給伊，但伊不知道「阿迪」之電話號碼，因他與伊聯絡都
    無顯示來電電話，而乙○○承租嘉義市○○街一一七巷五號十樓給伊與曾欣怡住
    ，是方便伊等幫其銷售毒品及作傳播公司使用等語，復陳稱：伊共施用十次，時
    間、地點忘記了，最後一次是九十年八月三十一日下午五時三十分在「歌神ＫＴ
    Ｖ」施用等語（詳警卷第七頁背面、第八頁）；嗣於偵查中即翻異前供證稱：乙
    ○○沒有叫伊幫其銷售搖頭丸或Ｋ藥丸，是伊自己在施用，伊等是九十年九月四
    日至台林街上址住，經過三天就被查獲，伊並無幫乙○○販賣毒品，是警察事先
    寫好的，伊都是以工作相抵由被告提供之毒品，伊也沒有答應幫被告販賣，被告
    雖有提供毒品予伊，但沒有收錢，算伊等幫他工作吧等語（詳偵卷第六一至六二
    、六四頁），是證人許雅媚既證稱須替被告販賣搖頭丸等物，被告始提供毒品供
    其施用，及於九十年九月三日下午最後一次販賣予綽號「阿迪」之人，然參以其
    所述之銷售次數及自己施用次數、日期，及為便利銷售而進住上址之時點，均已
    前後不符，且在偵查中及原審審理時結證稱：於警訊時關於販賣部分之陳述係屬
    虛妄，並非事實等語（詳偵卷第六二頁背面，原審訴字卷第二十頁）。是證人之
    證詞既有反覆，且前後不符，其證言之可信度即容有可疑。何況販賣毒品係違法
    行為，並涉及買賣雙方關係之深淺等，非可公然為之，少年許雅媚若確有替被告
    銷售毒品，衡之一般社會經驗，綽號「阿迪」之人應係直接向持有毒品之被告聯
    繫購買事宜，豈會均主動與僅替被告銷售之少年許雅媚聯絡、接洽之理，是證人
    許雅媚之證述有上述瑕疵，亦難輕信。
  (二)證人曾欣怡雖於警時證述：伊所持有之搖頭丸係向乙○○購買，計購買三次搖頭
    丸，共三顆，每顆五百元，第一、二次分別於九十年八月十七日、八月二十日，
    均在嘉義市○○路「合家歡ＫＴＶ」門口前交易，第三次在嘉義市○○街一一七
    巷五號一樓前購買，均當日施用等語；惟復陳稱：伊有看見許雅媚向乙○○購買
    搖頭丸，時間忘記了，而許雅媚施用搖頭丸的時間、地點都與伊一樣，因伊二人
    均一起施用等語（詳警卷第十一至十二頁），其於原審亦證稱：被告各拿毒品三
    次供伊與許雅媚，施用時間均相同等語在卷（詳原審訴卷緝第一０六、一０七頁
    ），此明顯與證人許雅媚前揭證述情節不符，而證人曾欣怡於偵查及本院審理時
    復均證稱：乙○○沒有叫伊等幫他販賣毒品，伊沒有向被告購買毒品，且也沒有
    付錢，是其等在玩樂，向被告要，被告才無償提供施用等語（詳偵卷第六二、六
    四頁，原審訴緝卷第一０三頁）；另證稱：伊有施用毒品，但被告沒有向伊拿錢
    ，或給被告錢，當時警訊時因害怕才說有向被告購買搖頭丸，警訊所言不實在等
    語。是證人曾欣怡前開證言前後不一，亦顯然有疑。
  (三)證人許雅媚、曾欣怡雖於警訊中供證被告販賣第二、三級毒品，但自偵查起即否
    認所供，證詞均反覆不一及互有矛盾，且均前後不符，而證人許雅媚證稱志工黃
    美旭於警訊時不在場，係訊問後到場簽名；曾欣怡證稱警訊時甲○○不在場係訊
    問完畢後到場簽名而已，經查嘉義縣政府社會局志工黃美旭，當時係許雅媚之輔
    導員，據其於原審到庭證稱，於許雅媚第二次訊問時到場，故僅在第二次筆錄簽
    名，第一次訊問時並未到場，然第二次警訊筆錄除曾問及對第一次筆錄有無意見
    外，並未問及毒品事宜，有該筆錄在卷足憑（詳警卷第十頁），是志工黃美旭對
    許雅媚供述內容是否知悉，尚有可疑。雖訊問警員郭炳宏、陳燕森於原審到庭證
    稱：「我們依規定製作筆錄，不是先寫好再讓證人簽名，是一問一答，並有社工
    人員在場，．．（詳原審訴緝卷第四十頁），製作筆錄警員所述顯與志工黃美旭
    所證不符，況且警員製作該次筆錄均未錄音可供本院勘驗比對，有嘉義縣警察局
    水上分局九十二年十一月二十日嘉水警三字第０九二００三九七二三號函在卷可
    稽（詳上訴卷第六四頁）。要難以證人許雅媚、曾欣怡反覆不一及互有矛盾，且
    均前後不符之證詞，為認定被告犯罪之證據。
  (四)又查，扣案之帳冊為被告所有，並記載有「衣」、「褲」、「大褲」、「珍」、
    「峰」、「肉圓」、「老迪」及數量、金額之內容等情，雖為被告所坦認，惟觀
    之該所謂之帳冊實為一小記事本，在其日期欄另載有「９＼５」（即九月五日）
    「８＼３１」（即八月三十一日）、「９＼１」（即九月一日）及「９＼３」（
    即九月三日）等日期代號，並在九月三日之該頁項下列有支出檳榔一百、中餐、
    晚餐與借支二百五十、餘一千零五等內容，惟並無「阿圓」或「老迪」二字之記
    載等情，此有該帳冊扣案可稽，則依上開日期及內容所載，亦與證人許雅媚於警
    訊證述其替被告銷售毒品時間、次數及對象之情形不符；至證人曾欣怡雖於警詢
    及偵查中均證稱扣案帳冊所載「衣」、「褲」分別代表搖頭丸及Ｋ藥丸（詳警卷
    第十三頁背面，偵查卷第六三頁），惟在本院審理時則另證稱：其等在玩搖頭丸
    時，都講「衣」或是「褲」，以前在玩搖頭丸的時候，大家都是這樣稱述的，其
    等若是要搖頭丸就是「衣」，要Ｋ藥丸就叫做「褲」等語（詳原審訴緝卷第一０
    五頁）；又公訴意旨以被告販賣搖頭丸等毒品予綽號「珍」、「老迪」及「肉圓
    」等人，然並無該三人年籍及真實姓名等可供調查，而資證明與公訴事實相符，
    是上開帳冊是否確屬毒品交易之證據，亦非無疑，自無從遽採為被告之斷罪資料
    。
  (五)另按被告無自證己罪之義務，關於被告辯稱其在擺攤販賣哨子、螢光棒等物，帳
    冊上記載「衣」、「褲」之代號是方便上開物品盤點等語，惟證人曾欣怡於原審
    審理時證稱：因已時隔甚久，伊忘記有無見過被告拿螢光棒或哨子回傳播公司等
    語（詳原審訴緝卷第一０五、一０六頁），是被告就上開辯解，雖復未能舉他證
    以證明確屬真實，惟認定犯罪事實應依證據，為刑事訴訟法所明定，被告否認犯
    罪事實所持之辯解，縱屬不能成立，倘非有積極證據足以證明其犯罪行為，不能
    遽為有罪之認定，亦有最高法院三十年上字第一八三一號判例可資參照，是被告
    雖未能舉證以證明其所辯屬實，亦難據為不利被告之認定。
  (六)至被告於上址雖經警查獲搖頭丸藥錠二十八顆（淨重共十‧八四公克）、Ｋ藥丸
    膠囊三十八顆（淨重七‧六八公克），惟被告有多次施用毒品前科，有臺灣高等
    法院被告全國前案紀錄表附卷可查，且如前述被告尚有多次轉讓予許雅媚、曾欣
    怡施用之情形，是就上開扣案毒品之數量非鉅，且供其等施用之情形，查獲之毒
    品並不能證明係供販賣用。
五、綜上所述，證人許雅媚、曾欣怡二人之證詞既均不足採為被告斷罪之資料，且帳
    冊之記載及被告查獲時之搖頭丸等毒品之數量，又不能證明係供販賣用，且檢察
    官亦未舉證證明帳冊上所載金額四百元、七百元，是否與市面搖頭丸及Ｋ藥丸價
    格相符，本案依調查所得證據，尚難證明被告有販賣毒品。此外，復查無其他積
    極證據足資證明被告確有公訴人所指右揭犯行，被告被訴此部分犯罪，尚屬不能
    證明，原審因予諭知無罪，經核於法並無不合，檢察官上訴意旨，仍執前詞，指
    摘原判決不當，為無理由，應予駁回。
據上論斷，應依刑事訴訟法第三百六十八條，判決如主文。
本案經檢察官蘇南桓到庭執行職務。
中    華    民    國      九十三      年      六      月      二十一    日
                                  臺灣高等法院臺南分院刑事第一庭
                                      審判長法官  黃    崑    宗
                                            法官  蔡    長    林
                                            法官  李    文    福
右正本證明與原本無異。
如不服本判決，應於判決送達後十日內向本院提出上訴狀，其未敘述理由者並應於提
出上訴狀後十日內向本院補提理由書（應附繕本)。
                                      法院書記官  李    良    倩
中    華    民    國      九十三      年      六      月      二十三    日
